臺灣高等法院臺南分院刑事裁定
                                    111年度毒抗字第400號
抗  告  人  林志賢




上列抗告人因強制戒治案件，不服臺灣臺南地方法院中華民國11
1年5月6日所為111年度毒聲字第408號裁定，提起抗告，本院裁
定如下：
    主  文
抗告駁回。
    理  由
一、原裁定意旨略以：抗告人即被告林志賢（下稱抗告人）因施
    用第一、二級毒品案件，經依臺灣臺南地方法院（下稱原審
    法院）110年度毒聲字第1121號裁定送法務部矯正署臺南看
    守所附設勒戒處所觀察、勒戒後，經綜合判斷認有繼續施用
    毒品之傾向，有該所民國111年5月4日南所衛字第111000491
    90號函暨所附有無繼續施用毒品傾向評估標準紀錄表及有無
    繼續施用毒品傾向證明書各1份在卷足佐，是檢察官聲請裁
    定令抗告人入戒治處所施以強制戒治，核無不合，應予准許
    ，而依毒品危害防制條例第20條第2項規定，裁定抗告人令
    入戒治處所強制戒治，其期間為6個月以上，至無繼續強制
    戒治之必要為止，但最長不得逾1年等語。
二、抗告意旨略以：抗告人因觸犯毒品危害防制條例，現於臺南
    看守所勒戒中，期間經由勒戒所內之心理師及社工三言兩語
    晤談後，即認定抗告人有再犯之虞，而遭聲裁強制戒治。抗
    告人在勒戒所內遵守規定，也有家人會客，卻裁定戒治，抗
    告人的家人情何以堪，法律之前人人平等是否淪為空話。當
    所有官員都提倡給更生人一個平等的生存空間的時候，為何
    單憑心理師的主觀印象與前科紀錄，使抗告人受到不平等的
    裁定，且裁定書上為何未陳列所謂動態與靜態因子的分數準
    則，要收容人何以適從。爰依刑事訴訟法第403條規定提起
    抗告，請求撤銷原裁定，更為適當合法之裁定等語。
三、按觀察、勒戒後，檢察官依據勒戒處所之陳報，認受觀察、
    勒戒人有繼續施用毒品傾向者，檢察官應聲請法院裁定令入
    勒戒處所強制戒治，其期間為6個月以上，至無繼續強制戒
    治之必要為止，但最長不得逾1年，毒品危害防制條例第20
    條第2項後段定有明文。又法務部因應毒品危害防制條例之
    修正及109年11月18日最高法院刑事大法庭109年度台上大字
    第3826號裁定，洽請衛生福利部協助研修「有無繼續施用毒
    品傾向評估標準」後，修正「前科紀錄與行為表現」之第1 
    題及第3 題之計分方式，餘無修正，為本院依職權知悉之事
    項。而依修正後之法務部「有無繼續施用毒品傾向評估標準
    評分說明手冊」規定，仍以「前科紀錄與行為表現」、「臨
    床評估」、「社會穩定度」等三項合併計算分數，此三大項
    中皆有靜態因子與動態因子之配分。先以靜態因子分數評分
    ，若靜態因子分數總分在60分（含）以上為「有繼續施用毒
    品傾向」；反之，若在60分以下，與動態因子分數相加，而
    總分在60分（含）以上，仍為「有繼續施用毒品傾向」。從
    而，受觀察、勒戒之人有無「繼續施用毒品傾向」，是依具
    體個案之臨床實務及相關事證等情為綜合判定，有其相當的
    專業依據及標準，且涉及專門醫學，另衡酌強制戒治之目的
    ，是為協助施用毒品者戒斷毒品的心癮及身癮，考量其性質
    所為的一種保安處分類型，該評估標準適用於每一位受觀察
    、勒戒處分之人，具一致性、普遍性、客觀性，且具反覆檢
    驗性，所得之綜合判斷結果，倘其評估由形式上觀察，無擅
    斷或濫權等明顯不當的情事，法院自應予以尊重。
四、經查：抗告人因施用第一、二級毒品案件，經依臺灣臺南地
    方法院110年度毒聲字第1121號裁定令入法務部矯正署臺南
    看守所附設勒戒處所執行觀察、勒戒後，該所即是依該修正
    後「有無繼續施用毒品傾向評估標準評分說明手冊」之規定
    製作「有無繼續施用毒品傾向評估標準紀錄表」，該評分結
    果即認：①前科紀錄與行為表現部分：1.毒品犯罪相關司法
    紀錄「有，8筆」，每筆5分，上限10分計10分。2.首次毒品
    犯罪年齡為「20歲以下」計10分。3.其他犯罪相關紀錄「有
    ，7筆」每筆2分，計10分。4.入所時尿液毒品檢驗為「一種
    毒品反應」計5分，上開4項靜態因子合計為35分。②臨床評
    估部分：1-1.多重毒品濫用「有，種類：海洛因、安非他命
    」，計10分。1-2.合法物質濫用（菸、酒、檳榔）：「有，
    種類：菸，每種2分，計2分。1-3.使用方式：「有注射使用
    」，計10分。1-4.使用年數：「超過一年」計10分。2.精神
    疾病共病（含反社會人格）經評定為「無」，計0分、3.臨
    床綜合評估（含病識感、動機、態度、就醫意願）評定為「
    輕度」，計3分；③社會穩定度部分：1.工作：「全職工作：
    道路交管7-8月、日領1000多」，計0分。2-1.家人藥物濫用
    ：「無」，計0分。2-2.入所後家人是否訪視：「有，1次」
    ，計0分。2-3.出所後是否與家人同住：「是」，計0分。以
    上總分合計為70分（靜態因子共計67分，動態因子共計3分
    ），已在60分以上，而綜合判斷為「有繼續施用毒品傾向」
    等情，有法務部矯正署臺南看守所
　　111年5月4日南所衛字第11100049190號函所檢送抗告人之「
    有繼續施用毒品傾向證明書」及「有無繼續施用毒品傾向評
    估標準紀錄表」各1份在卷可稽。
五、抗告人雖以前揭情詞，提起本件抗告，惟查：
（一）上開綜合判斷之結果，乃係由該所具相關專業知識經驗之
      醫師，依其本職學識，為上述各項評估所為之綜合判斷，
      核與前揭勒戒處所評分說明手冊之規定並無不合，所為之
      綜合評分係依抗告人在執行觀察、勒戒期間之個案臨床實
      務及具體事證，據以判定抗告人「有繼續施用毒品傾向」
      ，並無不合。故抗告意旨以其於勒戒期間僅由勒戒所內之
      心理師及社工三言兩語晤談，即認定抗告人有再犯之虞，
      而遭聲裁強制戒治云云，容有誤會，並無理由。
（二）又法務部為洽請衛生福利部協助研修「有無繼續施用毒品
      傾向評估標準」，邀集專家學者及相關機關研商後，新版
      之「有無繼續施用毒品傾向評估標準說明手冊」及「有無
      繼續施用毒品傾向評估標準紀錄表」，其中關於「前科紀
      錄與行為表現」之第1項及第3項之計分方式已經予以修正
      變動，修正前「有無繼續施用毒品傾向評估標準說明手冊
      」關於「前科紀錄與行為表現」第1項「毒品犯罪相關司
      法紀錄」計分方式為每筆10分，總分不設上限，第3項「
      其他犯罪相關紀錄」計分方式為每筆2分，總分不設上限
      ，修正後「前科紀錄與行為表現」第1項「毒品犯罪相關
      司法紀錄」計分方式為每筆5分，總分上限為10分，第3項
      「其他犯罪相關紀錄」計分方式為每筆2分，總分上限為1
      0分，並於110年3月26日修正並即日起實施。足見修正後
      之評分基準，已將每筆「毒品犯罪相關司法紀錄」從10分
      降為5分，並將「毒品犯罪相關司法紀錄」與「其他犯罪
      相關紀錄」之計分，從原無上限限制，均改為有總分上限
      10分之限制，故修正後前科紀錄作為評估標準之一，影響
      僅佔總分之百分之20，尚兼著重考量受評估人之「臨床評
      估」及「社會穩定性」等標準，另受評估人「於勒戒所內
      之行為表現」即有無重度或輕中度之違規行為，亦有併列
      為動態因子予以考量，至家人有無探視等情則列為「社會
      穩定性」項目中之動態因子予以考量，人人均屬平等。且
      本件勒戒所即係以110年3月26日修正後之評分標準對抗告
      人進行評估，有上開「有無繼續施用毒品傾向證明書」、
      「評估標準紀錄表」各1份在卷可參，故並非是單憑心理
      師的主觀印象與抗告人之前科紀錄，即使抗告人受到強制
      戒治之裁定，且抗告人於勒戒所內遵守規定並無任何違規
      事項，以及家人有前來探視等情，均已列為評估時未予計
      分之考量，故抗告意旨指其於勒戒所內遵守規定，家人亦
      有探視，卻單憑心理師的主觀印象與前科紀錄，即受不平
      等的裁定云云，亦容有誤會，難以憑採。至原審裁定書雖
      未逐一陳列動態與靜態因子的分數準則，然對於上開結果
      ，並不生影響，併此敘明
六、綜上，原審法院依據檢察官之聲請，依毒品危害防制條例第
    20條第2項規定，裁定抗告人令入戒治處所施以強制戒治，
    其期間為6個月以上，至無繼續強制戒治之必要為止，但最
    長不得逾1年，經核並無不合。抗告人仍執上開事由提起抗
    告，指摘原裁定不當，非有理由，應予駁回。
據上論斷，應依刑事訴訟法第412條，裁定如主文。
中　　華　　民　　國　　111 　年　　5 　　月　　19　　日
                  刑事第四庭    審判長法  官  郭玫利
                                      法  官  陳金虎
                                      法  官  林臻嫺
以上正本證明與原本無異。
不得再抗告。
　　　　　　　　　　　　　　　　　　　書記官  劉素玲
中　　華　　民　　國　　111 　年　　5 　　月　　19　　日